臺灣彰化地方法院刑事判決　　　　　　　　　　　　　九十三年度訴字第七九號
　　公　訴　人　臺灣彰化地方法院檢察署檢察官
　　被　　　告　陳慈男原名乙.
右列被告因違反毒品危害防制條例案件，經檢察官提起公訴（九十三年毒偵字第一三
二九、一六二六號），有刑事訴訟法第二百七十三條之一第一項之情形，本院裁定改
依簡式審判程序審理判決如左：
    主  文
陳慈男連續施用第一級毒品，累犯，處有期徒刑玖月，扣案之注射針筒及削尖吸管各
壹支均沒收之；又施用第二級毒品，累犯，處有期徒刑月。應執行有期徒刑拾月，
扣案之注射針筒及削尖吸管各壹支均沒收之。
    事  實
一、陳慈男前因違反肅清煙毒條例案件，經本院於民國八十六年十一月十三日，以八
    十六年度訴字第九四七號判處有期徒刑三年二月確定，於八十七年三月十一日入
    監執行，於八十八年十二月二十三日縮短刑期假釋出監。詎其於假釋期間內，復
    因施用第二級毒品安非他命案件，經本院以八十九年度毒聲字第三七五七號裁定
    送往觀察、勒戒後，認有繼續施用毒品之傾向，由本院以八十九年度毒聲字第四
    二五八號裁定令入戒治處所施以強制戒治，嗣經裁定停止戒治，於九十年六月八
    日停止戒治處分執行付保護管束，於九十年八月二十九日保護管束期滿未經撤銷
    ，視為強制戒治執行完畢，並由本署檢察官於九十年九月十三日，以九十年度戒
    毒偵字第一三五○、一三五一號為不起訴處分確定。而前開假釋經撤銷後，陳慈
    男於停止戒治當日即移監繼續執行殘刑，甫於九十一年八月三十日縮刑期滿執行
    完畢。猶不知悔改，竟基於施用第一級毒品海洛因之概括犯意，自九十一年八、
    九月間起，至九十三年四月二十九日某時止，在其位於彰化縣員林鎮○○里○○
    路四八四巷十六號之住所等處，以將海洛因溶入水中，再以針筒注射之方式，連
    續施用第一級毒品海洛因多次。另基於施用第二級毒品安非他命之犯意，於九十
    三年四月二十八日某時，在陳慈男友人即真實姓名年籍不詳、綽號「阿龍」之成
    年男子住處，明知「阿龍」正於上開處所，以將安非他命置於玻璃管內以火燒烤
    吸食其煙之方式，施用安非他命，仍滯留於該處，容認自己吸入安非他命之煙霧
  ，且其吸入亦不違背其本意，而施用第二級毒品安非他命一次。嗣於九十三年五
    月二日十三時三十分許，為彰化縣警察局員警持搜索票在彰化縣員林鎮○○里○
    ○路四八四巷十六號陳慈男之上開住所查獲上情，並扣得注射針筒及削尖吸管各
    一支。
二、案經彰化縣警察局報請臺灣彰化地方法院檢察署檢察官偵查及臺灣彰化地方法院
    檢察署檢察官自動檢舉偵查起訴。
    理  由
一、右揭犯罪事實，業據被告陳慈男於本院準備程序及審理時坦承不諱，且其被查獲
    後為警採集之尿液，經送請彰化縣衛生局檢驗結果，呈甲基安非他命、嗎啡（海
    洛因施用入人體後，水解還原成嗎啡，再循嗎啡之代謝方式排出體外）陽性反應
    ，有彰化縣警察局刑警隊三組委託檢驗尿液代號及真實姓名對照認證單，及彰化
    縣衛生局九十三年五月十日煙檢字第九三一三三七號煙毒尿液檢驗成績書各一紙
    在卷可參，復有扣案之注射針筒及削尖吸管各一支在卷可考。按刑法第十三條第
    一項明定：行為人對於構成犯罪之事實，明知並有意使其發生者為故意；同條第
    二項明定：行為人對於犯罪之事實，預見其發生，而其發生並不違背其本意者，
    以故意論。前者學理上謂為意欲主義，後者謂為容認主義，但不論其為「明知」
    或「預見」，皆為故意犯主觀上之認識，只是程度強弱有別，行為人有此認識進
    而有「使其發生」或「任其發生」之意，則形成犯意，前者為確定故意、直接故
    意，後者為不確定故意、間接故意（最高法院九十年度七九六四號判決可資參照
    ）。被告明知其友人即真實姓名、年籍不詳，綽號「阿龍」之成年男子正於其住
    處，以將安非他命置於玻璃管內以火燒烤吸食其煙之方式，施用安非他命，仍滯
    留於該處，並容認自己吸入安非他命之煙霧，顯見其施用安非他命並不違背其本
    意，揆諸前揭說明，足見被告有施用第二級毒品安非他命之不確定故意甚明。綜
    上所述，本件事證明確，被告上開犯行應堪認定。
二、又被告曾於八十九年間，因施用第二級毒品安非他命案件，經本院以八十九年度
    毒聲字第三七五七號裁定送往觀察、勒戒後，認有繼續施用毒品之傾向，由本院
    以八十九年度毒聲字第四二五八號裁定令入戒治處所施以強制戒治，嗣經裁定停
    止戒治，於九十年六月八日停止戒治處分執行付保護管束，於九十年八月二十九
    日保護管束期滿未經撤銷，視為強制戒治執行完畢，並由本署檢察官於九十年九
    月十三日，以九十年度戒毒偵字第一三五○、一三五一號為不起訴處分確定之情
    ，有臺灣高等法院被告全國前案紀錄表、臺灣彰化地方法院檢察署刑案資料查註
    紀錄表、臺灣彰化地方法院檢察署九十年戒毒偵字第一三五○、一三五一號不起
    訴處分書等在卷可按。被告顯係於前案施用毒品，經強制戒治執行完畢釋放，並
    由檢察官為不起訴處分後，五年內再犯本件施用毒品罪，應予依法論科。
三、按連續數行為而犯同一之罪名者，以一罪論，刑法第五十六條定有明文，則當連
    續犯罪之際，遇刑法有變更時，其一部涉及舊法，一部涉及新法者，即應依最後
    行為時之法律處斷，此有最高法院二十九年上字第三八六六號判例可資參照。查
    毒品危害防制條例於九十二年六月六日經立法院修正通過後，同年七月九日經總
    統公布，並自公布後六個月即九十三年一月九日開始施行。本件被告自九十一年
    八、九月間某日起至九十三年四月二十九日某時止連續施用海洛因多次，其最後
    之行為時，毒品危害防制條例業已修正公布並施行之，揆諸前揭說明，自應適用
    裁判時即修正後之毒品危害防制條例第十條第一項之規定處罰；而其施用第二級
    毒品安非他命之行為時，係九十三年四月二十八日某時，毒品危害防制條例亦已
    修正公布並施行之，亦應適用裁判時即修正後之毒品危害防制條例第十條第一項
    之規定處罰，而均無刑法第二條新舊法比較之必要。故核被告所為，係犯修正後
    之毒品危害防制條例第十條第一、二項之施用第一級、第二級毒品罪。被告持有
    第一級毒品之低度行為應為其施用之高度行為吸收，不另論罪，併予敘明。被告
    先後多次施用第一級毒品海洛因之犯行，時間緊接，所犯又係構成要件相同之罪
    名，顯係基於概括之犯意反覆為之，為連續犯，應依刑法第五十六條之規定論以
    一罪，並加重其刑。又被告前因違反肅清煙毒條例案件，經本院於八十六年十一
    月十三日，以八十六年度訴字第九四七號判處有期徒刑三年二月確定，於八十七
    年三月十一日入監執行，於八十八年十二月二十三日縮短刑期假釋出監，詎其於
    假釋期間內，復因施用第二級毒品安非他命案件撤銷假釋，於九十年六月八日入
    監繼續執行殘刑，甫於九十一年八月三十日縮刑期滿執行完畢，其受有期徒刑之
    執行完畢，五年以內再犯本件有期徒刑以上之罪，為累犯，其施用第一級毒品海
    洛因犯行之部分，應依法遞加重其刑，而施用第二級毒品安非他命犯行部分，應
    依法加重其刑。爰審酌被告已因施用毒品案件，歷經觀察、勒戒及強制戒治之處
    遇措施，卻未能知所收斂而遠離毒害，戒毒意志尚非堅定，品行非端，惟念及被
    告於犯罪後尚能坦承犯行，態度堪稱良好，且施用毒品固戕害個人健康至深，然
    就他人權益之侵害仍屬有限，及其施用期間、犯罪目的、手段等一切情狀，量處
    如主文所示之刑。至扣案之注射針筒及削尖吸管各一支，均為被告所有且供吸食
    海洛因之用，業據被告供承在卷，爰依刑法第三十八條第一項第二款沒收之。
四、末查，本件係彰化縣警察局於九十三年五月三日移送臺灣彰化地方法院檢察署偵
    辦，該署再於同年月三十一日起訴，而於同年六月九日繫屬於本院刑事庭，有偵
    卷刑事案件移送書及本院收文日期戳章可明。是本案繫屬於臺灣彰化地方法院檢
    察署及本院刑事庭之日期，均已逾九十三年一月九日，即非屬修正後毒品危害防
    制條例第三十五條第一項前段所規定之「於九十二年六月六日本條例修正施行前
    繫屬之施用毒品案件」，自無修正後毒品危害防制條例第三十五條之適用餘地，
    附此敘明。
據上論斷，應依刑事訴訟法第二百七十三條之一第一項、第二百九十九條第一項前段
，毒品危害防制條例第十條第一項、第二項，刑法第十一條前段、第五十六條、第四
十七條、第五十一條第五款、第三十八條第一項第二款，判決如主文。
本案經檢察官甲○○到庭執行職務。
中      華      民      國    九十三    年      六      月     三十     日
                              臺灣彰化地方法院刑事第一庭
                                  法      官  黃  齡  玉
右正本證明與原本無異。
如不服本判決，應於判決送達後十日內，向本院提出上訴狀( 須附繕本 )。
                                  法院書記官  黃  當  易
中      華      民      國    九十三    年      六      月     三十     日
毒品危害防制條例第十條
施用第一級毒品者，處六月以上五年以下有期徒刑。
施用第二級毒品者，處三年以下有期徒刑。
